臺灣臺中地方法院刑事判決
110年度易字第2092號
公  訴  人  臺灣臺中地方檢察署檢察官
被      告  涂要丞




上列被告因妨害自由等案件，經檢察官提起公訴（110年度偵字
第9044號），本院判決如下：
    主    文
涂要丞犯恐嚇危害安全罪，處有期徒刑參月，如易科罰金，以新
臺幣壹仟元折算壹日。
    犯罪事實
一、涂要丞於民國109年7月11日上午10時49分許，騎乘車牌號碼
    000-0000號普通重型機車，行駛在施博勝所騎乘之車牌號碼
    000-000號普通重型機車右前方，因行車糾紛對施博勝心生
    不滿，基於恐嚇危害安全及公然侮辱之犯意，於同日上午10
    時50分許，在臺中市西區太原路2段與梅川東路3段交岔路口
    即不特定人得共見共聞之公共場所，持金屬製棍棒揮動、指
    向施博勝，並以「幹你娘老機掰」、「嗆三小」、「幹你娘
    」等語辱罵施博勝，足以貶損施博勝之人格及社會評價，同
    時以此加害於生命、身體之舉動恐嚇施博勝，致施博勝心生
    畏懼，致生危害於安全。
二、案經施博勝訴由臺中市政府警察局第二分局報告臺灣臺中地
    方檢察署檢察官偵查起訴。
    理    由
一、本判決所引用被告涂要丞以外之人於審判外之陳述，檢察官
    及被告於本院審理時均同意作為證據，迄辯論終結前未聲明
    異議，本院審酌上開證據資料作成時之情況，尚無違法不當
    及證明力明顯過低之瑕疵，認以之作為證據應屬適當，依刑
    事訴訟法第159條之5第1項規定，均有證據能力。非供述證
    據部分，因無證據證明係公務員違背法定程序所取得，亦無
    顯有不可信之情況，檢察官及被告於本院審理時均同意該等
    證據之證據能力，經本院於審理期日提示予被告並告以要旨
    而為合法調查，應認均得作為證據。
二、訊據被告固坦承於上開時、地持金屬製棍棒，並稱「嗆三小
    」等語之事實，惟矢口否認有何恐嚇危害安全、公然侮辱犯
    行，辯稱：伊沒有說「幹你娘老機掰」、「幹你娘」，伊拿
    棍棒是因為告訴人施博勝下車作勢要打伊，伊為了自衛云云
    。經查：
　㈠公然侮辱部分
　⒈被告於109年7月11日上午10時50分許，在臺中市西區太原路2
    段與梅川東路3段交岔路口，因行車糾紛，手持金屬製棍棒
    ，並以「幹你娘老機掰」、「嗆三小」、「幹你娘」等語辱
    罵告訴人等事實，業據被告於警詢、偵查及本院111年4月12
    日審理時坦認不諱（見110偵9044卷第29-33頁、第135-136
    頁，本院卷第97頁），與證人即告訴人施博勝於警詢及偵查
    中所為證述相符（見110偵9044卷第19-23頁、第69-70頁）
    ，亦有行車紀錄器影像譯文、截圖照片及光碟與車輛詳細資
    料報表在卷可稽（見110偵9044卷第25-27頁、第35-39頁，
    光碟置於110偵9044卷附光碟片存放袋），復經本院勘驗上
    開行車紀錄器影像屬實，有勘驗筆錄及截圖照片存卷可考（
    見本院卷第110-114頁、第121-122頁），被告前揭不利於己
    之供述，核與事實相符，應堪認定。被告嗣於本院111年4月
    25日審理時翻異前詞，空言否認有謂「幹你娘老機掰」、「
    幹你娘」等語，顯與卷內事證相違，不足採信。
　⒉自卷附行車紀錄器影像截圖照片（見110偵9044卷第35-37頁
    ，本院卷第121-122頁）觀之，被告向告訴人出言「幹你娘
    老機掰」、「嗆三小」、「幹你娘」等語之地點在公眾通行
    、來往之道路交岔路口，該場所為不特定人得以共見共聞之
    處所，應無疑問。被告前述言詞依一般社會通念及一般人之
    認知，係對女性之冒犯、性暗示，令人感到難堪與屈辱，而
    寓含不屑、輕蔑、攻擊或使人難堪之意，自屬貶抑性之言詞
    ，此對於遭謾罵之對象而言，客觀上足以使其在精神上、心
    理上感受到難堪，而貶損其人格、地位及社會評價，並減損
    其聲譽無訛，又依被告行為時為年約25歲之成年人，自述係
    高職畢業、在工地工作等個人情狀（本院卷第117頁），即
    有相當之社會經歷與智識程度，對上開侮辱性言語之理解能
    力應無異於社會上一般成年人，能認知該等言詞係屬辱罵人
    之惡言，且足使被謾罵之告訴人感到難堪、不快，仍有意為
    之，足認其主觀上確有公然侮辱之故意。
　㈡恐嚇危害安全部分
　⒈刑法第305條規定所稱之「恐嚇」，係指行為人將加害生命、
    身體等之事，以言語或身體舉動通知被害人，使被害人心生
    畏怖，而產生生命、身體、自由或財產陷於危險之感覺，不
    必行為人果有加害之意思，更不須有實施加害之行為；行為
    人通知惡害之言語或舉動是否足使他人生畏怖之心，應依社
    會一般觀念衡量之，如其言語、舉動，依社會一般觀念，足
    以使人生畏怖心時，即屬之。查被告於本院審理時坦認其有
    持金屬棍棒指向告訴人之行為（見本院卷第116頁），與證
    人施博勝上開於警詢及偵查中所述相合，本院復於審理時勘
    驗卷附行車紀錄器影像，結果略以：被告於案發地點之交通
    號誌為紅燈時，將機車停放在右側路邊，開啟機車坐墊，從
    置物箱內拿出2截銀色棍棒組合成1支後，持該棍棒走向告訴
    人，行進間前後擺動手持之棍棒，數次大聲對告訴人稱：「
    嗆什麼」等語，被告走至告訴人右前方之車道上，2人相隔
    約1輛自小客車寬度之距離，被告復大聲對告訴人稱：「阿
    我撞到你了嗎」等語，同時舉起棍棒指向告訴人後放下，棍
    棒前後擺動。嗣被告返回其機車停放處，跨上機車後轉頭往
    告訴人方向稱：「我要把你毆死，幹你娘機掰（臺語）」等
    語，有勘驗筆錄及截圖照片附卷可憑（見本院卷第110-113
    頁、第121-122頁），參以被告所持金屬製棍棒長度約從其
    腰部至膝蓋處（見本院卷第121頁），其持金屬製棍棒一邊
    擺動、一邊走向告訴人，並於2人距離縮短至僅隔1輛自小客
    車寬度時，舉起金屬製棍棒指向告訴人，同時大聲向告訴人
    稱「嗆什麼」、「阿我撞到你了嗎」等語等情狀，被告之言
    詞、舉措客觀上應已足以使面對被告之人產生其生命、身體
    安全遭威脅之畏佈心理；依證人施博勝於警詢及偵查中之證
    述（見110偵9044卷第19-23頁、第69-70頁），其確有因此
    產生心理壓力、恐懼之感覺，被告所為構成恐嚇行為，要屬
    無疑。至被告於第三人到場居中協調後返回其機車時出言：
    「我要把你毆死」等語，固經本院勘驗行車紀錄器影像如前
    ，然告訴人於警詢及偵查中均未提及此部分，被告上開惡害
    言語有無到達告訴人而為其所知，即屬不明，尚無從遽為被
    告不利之認定。
　⒉再者，被告特地將機車停放在路邊，將2截金屬製棍棒組合成
    1支長型棍棒，一邊擺動棍棒，往告訴人方向前進，縮小渠
    等間距，一邊大聲對告訴人喊上開言語，並在2人最接近對
    方時，以棍棒指向告訴人，其本意無非係以此方式使告訴人
    心生畏懼，主觀上具有恐嚇犯意，亦堪認定。被告雖以前詞
    置辯，惟告訴人於案發時，除一度手指被告並稱：「阿我要
    躺在醫院的時候再來跟你講嗎」等語外，並無伸手、手持工
    具或往被告方向前進等具有侵略性、攻擊性舉動，有本院勘
    驗筆錄存卷可憑（見本院卷第110-114頁），何況被告騎乘
    機車在告訴人之前方，雙方位置於被告停車、下車前有相當
    距離，有行車紀錄器影像截圖照片在卷可參（見110偵9044
    卷第25頁、第35-37頁），縱使告訴人有下車之行為，被告
    大可以逕行騎乘機車離開現場，但被告捨此不為，反而主動
    將機車停放在路邊後下車，旋即從機車置物箱內拿出金屬製
    棍棒，持之往告訴人方向靠近，辱罵告訴人並以該棍棒指向
    告訴人，其所為顯非自衛或保護自身利益之手段，亦非出於
    自我防衛之意思至明，故被告所辯，要無足採。
　㈢綜前各節，本案事證業已明確，被告所為公然侮辱、恐嚇危
    害安全犯行均堪認定，應依法論科。
三、核被告所為，係犯刑法第305條之恐嚇危害安全、同法第309
    條第1項公然侮辱罪。被告以一行為觸犯前開2罪，為想像競
    合犯，依刑法第55條規定，應從一重之恐嚇危害安全罪處斷
    。
四、爰以行為人之責任為基礎，審酌被告與告訴人素未相識，未
    思以理性、和平之方式處理雙方偶然發生之行車爭執，竟在
    公開場合持具有相當長度之金屬棍棒揮動、指向告訴人，且
    口出穢語，使告訴人心生畏懼而對其身心安寧造成危害之餘
    ，人格名譽亦受損，復於犯後未正視己過，於本院審理時翻
    異前詞而以「在影片中沒聽到就不承認」云云以圖卸責，迄
    今未認知其行為之違法性與危害性，亦未與告訴人和解或得
    其原諒，實不宜寬貸，兼衡被告自陳高職畢業、在工地工作
    、經濟狀況勉持、須扶養父親、健康狀況良好（見本院卷第
    117頁）等一切情狀，量處如主文所示之刑，併諭知易科罰
    金之折算標準。
五、不另為無罪諭知部分
　㈠公訴意旨另以：被告於上開時、地，向告訴人恫稱：「你躺
    在醫院再來跟我講啦」等語，致告訴人心生畏懼，足生危害
    於告訴人之安全，因認被告涉犯刑法第305條之恐嚇危害安
    全罪嫌等語。
　㈡按犯罪事實應依證據認定之，無證據不得認定犯罪事實；檢
    察官就被告犯罪事實，應負舉證責任，並指出證明之方法；
    不能證明被告犯罪者，應諭知無罪之判決，刑事訴訟法第15
    4條第2項、第161條第1項、第301條第1項分別定有明文。若
    檢察官提出之證據，不足為被告有罪之積極證明，或其指出
    證明之方法，無從說服法院以形成被告有罪之心證，基於無
    罪推定之原則，自應為被告無罪判決之諭知。
　㈢公訴意旨認被告就上開部分涉犯刑法第305條之恐嚇危害安全
    罪嫌，無非係以被告於警詢及偵查中之供述、證人施博勝於
    警詢及偵查中之證述、行車紀錄器影像光碟、翻拍照片、譯
    文及被告騎乘之普通重型機車車輛詳細資料報表為其論據。
　㈣訊據被告固坦承於上開時、地稱：「你躺在醫院再來跟我講
    啦」等語，惟堅詞否認有何恐嚇危害安全犯行，辯稱：伊只
    是回應告訴人的話等語。經查：
　⒈被告有於犯罪事實欄所載時、地向告訴人陳稱:「你躺在醫院
    再來跟我講啦」等語，經被告供承在卷，核與證人施博勝於
    警詢及偵查中之證述相符（見110偵9044卷第19-23頁、第69
    -70頁），亦有行車紀錄器影像譯文可證（見110偵9044卷第
    27頁）且經本院勘驗告訴人提出之行車紀錄器影像，結果確
    有上情，有本院勘驗筆錄附卷可稽（見本院卷第110-114頁
    ），此部分事實，固堪認定。
　⒉惟告訴人於警詢及偵查中均未表示就被告所說上開言語感到
    畏懼；被告係於告訴人稱：「阿我要躺在醫院的時候再來跟
    你講嗎」後，緊接回覆：「對呀，躺在醫院再來跟我講啦」
    ，其斯時未舉起手持之金屬製棍棒，嗣後亦未再告以相類言
    語，此有行車紀錄器影像譯文及本院勘驗筆錄存卷可佐（見
    110偵9044卷第27頁，本院卷第110-114頁），結合被告與告
    訴人間對話背景、前後脈絡及被告以上開言詞回應之緣由等
    整體觀之，無法排除該言詞係被告聽聞告訴人之反問話語後
    所為情緒發言，雖有不當，然其就此部分辯稱：是在回應告
    訴人的話等語，尚非無稽，尚難認被告有為任何加害生命、
    身體、自由、名譽、財產等事項之惡害通知，主觀上亦不足
    認其有恐嚇犯意，即難遽以恐嚇危害安全罪相繩。
  ㈤公訴意旨所舉之證據，既無法使本院形成被告此部分所為涉
    犯恐嚇危害安全犯行之確信心證，依首揭規定與說明，原應
    為被告無罪之諭知，然此部分倘成立犯罪，與被告上開所犯
    恐嚇危害安全罪部分具有實質上一罪關係，爰不另為無罪之
    諭知。
據上論斷，應依刑事訴訟法第299條第1項前段，刑法第305條、
第309條第1項、第55條、第41條第1項前段，刑法施行法第1條之
1第1項，判決如主文。
本案經檢察官屠元駿提起公訴，檢察官林明誼到庭執行職務。
中　　華　　民　　國　　111 　年　　5 　　月　　17　　日
                  刑事第十五庭  法  官 鄭咏欣 
以上正本證明與原本無異。
如不服本判決應於收受送達後20日內向本院提出上訴書狀，並應
敘述具體理由；其未敘述上訴之理由者，應於上訴期間屆滿後20
日內向本院補提理由書（均須按他造當事人之人數附繕本）「切
勿逕送上級法院」。
告訴人或被害人如不服判決，應備理由具狀向檢察官請求上訴，
上訴期間之計算，以檢察官收受判決正本之日起算。
                                書記官 施佑諭     
中　　華　　民　　國　  111   年　　5    月　 　17 　日 
附錄本案論罪科刑法條：
中華民國刑法第305條
以加害生命、身體、自由、名譽、財產之事恐嚇他人，致生危害
於安全者，處二年以下有期徒刑、拘役或九千元以下罰金。

中華民國刑法第309條
公然侮辱人者，處拘役或九千元以下罰金。
以強暴犯前項之罪者，處一年以下有期徒刑、拘役或一萬五千元
以下罰金。